臺灣嘉義地方法院民事判決　九十二年度訴字第八三八號
　　原　　　告　乙○○
　　被　　　告　甲○○
右當事人間請求損害賠償事件，原告提起附帶民事訴訟，經本院刑事庭移送前來，於
民國九十三年四月二十七日辯論終結，本院判決如左：
    主    文
被告應給付原告新臺幣壹佰貳拾肆萬陸仟零肆拾柒元，及自民國九十二年八月一日起
至清償日止，按年息百分之五計算之利息。
原告其餘之訴駁回。
訴訟費用由被告負擔百分之六十二，餘由原告負擔。
本判決第一項於原告以新台幣肆拾貳萬元為被告供擔保後，得為假執行。
原告其餘假執行之聲請駁回。
    事    實
甲、原告方面：
  一、聲明：被告應給付原告新台幣（下同）二百萬九千七百三十元，及自起訴狀繕
      本送達翌日起至清償日止，按年息百分之五計算之利息；並願供擔保請准宣告
      假執行。
  二、陳述：緣被告未考領機車駕駛執照，又於民國九十一年九月三十日起至同年十
      二月二十九日止，因案易處吊扣普通小型車駕駛執照，即無許可駕駛汽（機）
      車之駕駛憑證，為不得駕駛車輛之人。詎被告仍於九十一年十月二十九日下午
      三時四十分，無駕駛執照竟騎乘車牌號碼ＲＴ八─五六一號輕型機車，沿嘉義
      市○區○○路由南向北行駛，途經該南京路與興業西路口，原應注意汽（機）
      車行駛時，駕駛人應注意車前狀況及兩車併行之間隔，隨時採取必要之安全措
      施，且依當時情形為日間自然光線，天氣晴朗，肇事路段為乾燥、無缺陷、無
      障礙物之柏油路面，視距良好，並無不能注意之情事，其疏未注意，自後超越
      同向在右前方由原告騎乘之腳踏車時，竟疏未保持併行間隔及注意車前狀況，
      致其右肩撞及原告之左肩，使原告倒地後，受有第一腰椎壓迫性骨折之傷害，
      目前仍在復健中，被告因該過失傷害行為，業經鈞院刑事判決判處拘役四十日
      ，如易科罰金，以三百元折算一日確定。原告爰依民法第一百八十四條、第一
      百九十三條第一項、第一百九十五條第一項規定，請求被告賠償如下之項目及
      金額：
    (1)醫療費用：原告受傷後，於嘉義基督教醫院接受治療，其醫療費用共支出四千
      三百九十二元，其他醫療費用請求權暫予保留。
    (2)增加生活上需要部分：醫療器材計支出七千二百八十八元。
    (3)看護費用：原告自九十一年十月二十九日起，住院治療四天，又因腰椎壓迫性
      骨折，生活無法自理，需二十四小時看護，由原告之配偶及子女輪流看護，看
      護半年，共看護一百八十二日，比照一般看護費用每日二千元，看護費用共計
      三十六萬四千元。
    (4)減少勞動能力部分：原告受傷前為家庭主婦，兼做家庭代工，每月薪資為二萬
      餘元，以每月最低工資一萬六千五百元計算，自發生車禍後迄今已九個月無法
      工作，其工作損失計十四萬八千五百元。另原告腰椎骨折無法復原，原告係四
      十三年九月十日出生，現年四十九歲，算至六十歲退休，尚可工作十一年，一
      年薪資為十九萬八千元，原告減損百分之五十之工作能力，依第一年不扣除中
      間利息之霍夫曼係數計算，原告之工作損失為八十八萬五千五百五十元，故原
      告工作損失之請求共計一百零三萬四千零五十元。
    (5)精神慰撫金：原告因受有第一腰椎壓迫性骨折之傷害，背痛無力，須用背架支
      撐，無法工作，且至今仍須追蹤治療，據中醫稱原告已無法復原，遽此傷害，
      身心俱疲，每逢天氣變化，亦痠痛難耐，原告遭受精神上異常痛苦，爰請求精
      神慰撫金六十萬元。
    (6)綜上，原告請求被告賠償共計二百萬九千七百三十元，及其法定利息。
  三、證據：提出醫療費用、醫療器材明細表、統一發票、第一年不扣除中間利息之
      係數表、診斷證明書影本、戶籍謄本各乙紙、收據影本十八紙。
乙、被告方面：
  一、聲明：原告之訴駁回。
  二、陳述：被告與原告之車禍僅係小擦撞，並非嚴重，被告亦非故意，且被告國小
      未畢業，有兩個小孩，無固定職業，現每月輪流到小孩處生活，經濟狀況不好
      ，故原告請求之金額太高，
  三、證據：未提出任何證據。
丙、本院依職權調取被告過失傷害刑事案卷；向國華產物保險公司函查原告強制險理
    賠之保險金為何；向財團法人嘉義基督教醫院函查原告所受傷勢為何及喪失工作
    能力為何；函查兩造財產歸戶資料、九十一年綜合所得稅申報資料。
    理    由
壹、程序方面：
    按訴狀送達後，原告不得將訴變更或追加他訴，但擴張或減縮應受判決事項之聲
    明者，不在此限，民事訴訟法第二百五十五條第一項第三款定有明文。本件原告
    起訴狀訴之聲明係請求被告應給付一百八十二萬五千七百三十元，嗣於本院審理
    中擴張聲明為二百萬九千七百三十元，揆諸首揭法條，原告訴之擴張自屬合法，
    先予敘明。
貳、得心證之理由：
一、原告主張：被告於九十一年十月二十九日下午三時四十分，無駕駛執照竟騎乘車
    牌號碼ＲＴ八─五六一號輕型機車，沿嘉義市○區○○路由南向北行駛，途經該
    南京路與興業西路口，其疏未注意，自後超越同向在右前方由原告騎乘之腳踏車
    時，竟疏未保持併行間隔及注意車前狀況，致其右肩撞及原告之左肩，使原告倒
    地後，受有第一腰椎壓迫性骨折之傷害，目前仍在復健中，被告因該過失傷害行
    為，業經鈞院刑事判決判處拘役四十日，如易科罰金，以三百元折算一日確定。
    原告爰依民法第一百八十四條、第一百九十三條第一項、第一百九十五條第一項
    規定，請求被告賠償二百萬九千七百三十元等情。
二、被告則以：與原告之車禍僅係小擦撞，並非嚴重，被告亦非故意，且被告國小未
    畢業，有兩個小孩，無固定職業，現每月輪流到小孩處生活，經濟狀況不好，故
    原告請求之金額太高等語，資為抗辯。
三、查被告於九十一年十月二十九日下午三時四十分，無駕駛執照竟騎乘車牌號碼Ｒ
    Ｔ八─五六一號輕型機車，沿嘉義市○區○○路由南向北行駛，途經該南京路與
    興業西路口，原應注意汽（機）車行駛時，駕駛人應注意車前狀況及兩車併行之
    間隔，隨時採取必要之安全措施，且依當時情形為日間自然光線，天氣晴朗，肇
    事路段為乾燥、無缺陷、無障礙物之柏油路面，視距良好，並無不能注意之情事
    ，其疏未注意，自後超越同向在右前方由原告騎乘之腳踏車時，竟疏未保持併行
    間隔及注意車前狀況，致其右肩撞及原告之左肩，使原告倒地後，受有第一腰椎
    壓迫性骨折之傷害之事實，業據被告自認發生本件車禍，並有筆錄、道路交通事
    故調查報告表、診斷證明書各一份、及照片九幀（以上均為影本）附卷可稽，堪
    信為真實。
四、按「汽（機）車行駛時，駕駛人應注意車前狀況及兩車併行之間隔，隨時採取必
    要之安全措施」，道路交通安全規則第九十四條第三項定有明文。被告於前開肇
    事時，係天候晴朗、視距良好、路面乾燥、無缺陷、無障礙物等情形，被告竟貿
    然違反前揭規定行駛，撞及原告，致其受有第一腰椎壓迫性骨折之傷害，其有過
    失甚為明顯。況本件經送鑑定結果，亦同認被告無照駕駛輕機車，由後擦撞前行
    腳踏車之可能性較大等情，有臺灣省嘉雲區車輛行車事故鑑定委員會九十二年四
    月二十八日嘉鑑字第九二○三六八號函附卷可稽。況被告因本件車禍，刑事部分
    因違反刑法第二百八十四條第一項前段過失傷害罪，經本院九十二年度交簡字第
    四九八號判處被告拘役四十日，如易科罰金，以三百元折算一日，嗣被告上訴，
    經本院九十二年度交簡上字第一九號駁回上訴確定，此有本院九十二年度交簡字
    第四九八號及九十二年度交簡上字第一九號判決書各一份附卷可參，益徵被告確
    有過失行為甚明。被告過失與原告受傷間具有相當因果關係，被告過失侵權行為
    ，堪以認定。
五、按因故意或過失不法侵害他人權利者，負損害賠償責任；不法侵害他人之身體或
    健康者，對於被害人因此喪失或減少勞動能力，或增加生活上之需要時，應負損
    害賠償責任；又不法侵害他人之身體、健康、名譽或自由者，被害人雖非財產上
    之損害，亦得請求賠償相當之金額。民法第一百八十四條第一項、第一百九十三
    條第一項、第一百九十五條第一項分別定有明文。查被告因疏未注意肇致本件車
    禍既有過失，並致原告受傷，則原告依上開規定，請求被告賠償損害，於法有據
    。茲就原告請求之項目及金額，核列如左：
（一）醫療費用部分：原告主張支出自行負擔醫療費用四千三百九十二元；按本件原
      告因全民健康保險而獲得醫療保險給付部分之債權，因全民健康保險法第八十
      二條之規定而移轉予保險人，是原告就全民健康保險所給付之該部分金額，自
      不得再為請求，亦即得請求被告給付者，僅為自付額部分之損害，合先敘明。
      原告主張其受傷後，在財團法人嘉義基督教醫院接受治療，計支出醫療費用（
      自行負擔金額）四千三百九十二元，並提收據十四份為證，為被告所不爭執
      ，堪信為真實，此費用屬必要支出，應予准許。
（二）增加生活上需要費用：
      又原告因第一腰椎壓迫性骨折，於九十一年十月二十九日入院觀察，九十一年
      十一月一日出院，住院四天，現背架使用，此有財團法人嘉義基督教醫院九十
      一年十一月一日診斷證明書影本一份附卷可稽，是原告請求支出醫療器材費用
      七千二百八十八元，確屬必要費用支出，應予准許。
（三）看護費用：原告請求看護費一百八十二日，共三十六萬四千元。原告因第一腰
      椎壓迫性骨折，九十一年十一月一日出院後半年內輪椅代步，須人照顧生活起
      居，有原告提出財團法人嘉義基督教醫院九十二年十月十四日診斷證明書一份
      附卷可參，應堪信為真實。而原告出院後半年內需輪椅代步，業如上述，則原
      告主張住院四天，於住院期間自需他人看護照顧，應可認定。又原告雖無法提
      出看護部分之支出收據，然親屬看護所付出之勞力並非不能評價為金錢，只因
      基於親情身分關係，而無須支出，自不能加惠於侵權行為人即被告。參之僱請
      醫院特別看護之收費標準係以每日二千元計，原告主張一百八十二日，以每日
      二千元計算看護費用應屬合理，合計原告得請求之看護費用為三十六萬四千元
      （１８２×２０００＝３６４０００），確屬必要費用，應予准許。
（四）不能工作損失及減少勞動能力之損失：
　　１不能工作損失部分：原告主張受傷前為家庭主婦，兼做家庭代工，每月薪資為
　　　二萬餘元，以每月最低工資一萬六千五百元計算，自發生車禍後迄今已九個月
　　　無法工作，其工作損失計十四萬八千五百元云云。經查，原告於九十一年之所
　　　得為八十元，此有稅務電子閘門財產所得調件明細表一份在卷可稽，原告雖未
      提出任何證據證明其每月收入，惟原告為四十三年九月生，於車禍發生時年約
      四十八歲，應仍有相當之工作能力，按一般工作皆可獲得相當於最低基本工資
      之收入，故本院認應以最低基本工資一萬五千八百四十元計算其每月工作收入
      ，較為合理適當。又本院函詢財團法人嘉義基督教醫院原告何時可回復代工及
      打零工之工作能力，該醫院以「依病情推測應可回復代工工作及從事輕便工作
      ，應可能遺留背痛無力等不同程度之後遺症。達勞工殘廢給付標準障害項目之
      五五脊柱遺存畸形者。」、「九十一年十月二十九日受傷後無法工作，推測約
      半年左右可回復至最佳狀態」此有該院九十三年三月二十五日（九十三）嘉基
      醫字第○三六一號函附卷可按。應認原告不能工作之期間，僅為半年，半年之
      後其工作能力依上開嘉基回函應已回復到最佳狀態，此後只是減少一定比例勞
      動能力之問題而已，而非完全無法工作。則原告半年無法工作，以每月薪資一
      萬五千八百四十元計算，其不能工作期間之損失應為九萬五千零四十元（
      15840×6＝95040）。
    ２減少勞動能力部分：經查，原告依財團法人嘉義基督教醫院上開回函所示，依
      勞工保險法之殘障等級，原告減損之勞動能力應達百分之三十六，即僅餘百分
      之六十四勞動能力。又原告為四十三年九月十日生，而本件車禍於九十一年十
      月二十九日，車禍後半年原告仍完全無法工作，已如上述（此部分已計算不能
      工作之損失），是於九十二年四月二十九日時，原告之年齡為四十八歲又七個
      月，此後按勞動基準法第五十四條第一項第一款規定，算至退休年齡六十歲止
      ，則原告仍有十一年餘工作年數。以原告主張其尚得工作十一年，而以每月勞
      動損失一萬五千八百四十元為單位，依霍夫曼計算法扣除中間利息，則其金額
      為一百六十三萬二千八百零八元（其計算式為：15840×12×8.00000000＝
      0000000，小數點以下四捨五入）。原告因其勞動之能力減損百分之三十六，
      則原告請求之金額，以五十八萬七千八百十一元（計算式為：0000000×0.36
      ＝587811，小數點以下四捨五入）為合理。
　　３合計原告不能工作期間之損失為九萬五千零四十元，減少勞動能力之損失為五
      十八萬七千八百十一元，合計為六十八萬二千八百五十一元，是原告於上開金
      額以內之請求為有理由。逾上開金額之請求為無理由，應予駁回。
（五）精神慰撫金部分：原告本件車禍受有第一腰椎壓迫性骨折之傷害，背痛無力，
      須用背架支撐，無法工作，且至今仍須追蹤治療，據中醫稱原告已無法復原，
      遽此傷害，身心俱疲，每逢天氣變化，亦痠痛難耐，原告遭受精神上異常痛苦
      ，其請求精神上慰撫金，即非無據。查被告為國小肄業，九十一年無所得，名
      下亦無財產。原告係國小畢業，有不動產房屋一筆，土地五筆，有本院依職權
      函調兩造最近年度財產歸戶清單及所得稅申報資料一份在卷可查，本院參酌兩
      造之身分、地位、經濟能力，被告肇事後未與原告調解，以及原告因受傷治療
      所受之痛苦等情，認原告請求之精神慰撫金以二十萬元為適當，應予准許，逾
      此部分之請求，尚屬過高，不應准許。
（六）依上所述，原告所得請求得准許之金額為一百二十五萬八千五百三十一元（
      4392 ＋7288＋364000＋682851＋200000＝0000000）。
六、末按被保險汽車發生汽車交通事故，受益人得在本法規定之保險金額內，直接向
    保險人請求保險金；保險人依本法規定給付之保險金，視為加害人或被保險人損
    害賠償金額之一部分，加害人或被保險人受賠償請求時，得扣除之，強制汽車責
    任保險法第二十八條及第三十條分別定有明文。經查原告已因本件車禍事故領取
    強制汽車責任險之保險金額一萬二千四百八十四元，為原告所不爭執，且有國華
    產物保險股份有限公司九十二年十月三十一日華產第○○○八六號函附卷可稽，
    揆諸前開說明，上開保險金應視為給付賠償額之一部分予以扣除，本件被告應賠
    償原告一百二十四萬六千零四十七元（計算式：0000000－00000＝0000000）。
七、從而，原告本於侵權行為損害賠償請求權之法律關係，請求被告給付一百二十四
    萬六千零四十七元，及自起訴狀繕本送達翌日即九十二年八月一日起至清償日止
    ，按年息百分之五計算之利息部分，為有理由，應予准許。逾此範圍之請求，為
    無理由，應予駁回。
八、原告陳明願供擔保請求准予宣告假執行，經核其勝訴部份，合於法律規定，爰酌
    定相當之擔保金額宣告之；其餘假執行之聲請，因該部份訴之駁回而失所依據，
    應予駁回。
九、本件事證已臻明確，兩造其餘攻擊防禦方法及舉證，經審核結果於判決結果不生
    影響，爰不予一一論列。
十、據上論結，本件原告之訴為一部有理由，一部無理由，依民事訴訟法第七十九條
    、第三百九十條第二項，判決如主文。
中　　　華　　　民　　　國　　九十三　　年　　　四　　　月　　 三十 　　日
~B臺灣嘉義地方法院民事第一庭
~B　　法　官　柯月美
右為正本係照原本作成
如對本判決上訴須於判決送達後廿日內向本院提出上訴狀
中　　　華　　　民　　　國　　九十三　　年　　　四　　　月　　 三十 　　日
~B　　書記官　洪麗惠
